【裁判字號】    99,消債更,86
【裁判日期】    990830
【裁判案由】    更生
【裁判全文】
臺灣桃園地方法院民事裁定            99年度消債更字第86號
聲  請  人
即  債務人  丙○○原名謝福盛.
代  理  人  陳化義律師
複  代理人  乙○○
上列當事人因消費者債務清理事件聲請更生，本院裁定如下：
    主  文
債務人丙○○自民國九十九年八月三十一日下午五時起開始更生
程序。
命司法事務官進行本件更生程序。
    理  由
一、按法院開始更生程序之裁定，應載明其年、月、日、時，並
    即時發生效力。又法院裁定開始更生或清算程序後，得命司
    法事務官進行更生或清算程序；必要時，得選任律師、會計
    師或其他適當之自然人或法人一人為監督人或管理人。消費
    者債務清理條例第45條第1 項、第16條第1 項定有明文。
二、本件聲請意旨略以：聲請人積欠之債務總金額【包含金融機
    構無擔保債務新台幣（下同）1,617,321 元及民間私人借貸
    196 萬元】為3,577,321 元，而聲請人曾於民國99年02月01
    日向最大債權金融機構元大銀行申請前置協商，因該行提供
    180 期，利率5 ％，每期還款12,707元金額過高，致協商不
    成立。聲請人目前從事自耕農業（種菜自售無確定攤位），
    且領有中度聽覺機能障礙之身心障礙手冊，每月收入（包含
    賣菜每月平均淨收入約8 千元及1 子1 女每月所給之扶養費
    共7 千元）約為15,000元，扣除其個人每月基本支出（包含
    膳食費6,003 元、交通費1,350 元、醫療費1,681 元、國民
    年金337 元及電話費574 元）合計9,945 元，每月所能還款
    金額為4 千元（若依聲請人複代理人於本院99年07月28日訊
    問期日所述，聲請人每月可還款金額為7 千元，見本院卷第
    127 頁背面），為解決債務及債權人公平受償起見，爰聲請
    更生等語。
三、經查：
  (一)聲請人於消費者債務清理條例施行後，曾以書面向最大債權
    金融機構元大銀行請求共同協商債務清償方案，經該行於99
    年03月15日通知聲請人因「無法負擔任何還款條件」致未能
    與聲請人達成協商，有前置協商不成立通知書可稽（見本院
    卷第8 頁），應認聲請人已依消費者債務清理條例第151 條
    第1 項規定先向最大債權金融機構申請前置協商不成立。
  (二)聲請人先前於前置協商時積欠全部銀行約160 餘萬元（目前
    已不止上開金額），債權人元大銀行雖曾提供180 期，利率
    5 ％，每期還款12,707元之還款方案，有前置協商不成立通
    知書、債務清理案件前置協商維護作業影本足憑（見本院卷
    第8 、125 頁），並據該行代理人到庭陳述明確（見本院卷
    第127 頁背面）。惟查，聲請人所負債務除金融機構之無擔
    保債務外，尚有積欠民間第三人債務196 萬元，業據提出財
    團法人金融聯合徵信中心當事人綜合信用報告－債務清理條
    例前置協商專用債權人清冊、私人借貸本票影本為證（見本
    院卷第28至31頁、第54至55頁），經核大致相符。而聲請人
    名下有90年出廠約2 千C.C.之汽車1 輛及投資19筆，其車輛
    殘餘價值不高，至其投資之財產總額約為564,550 元，有其
    提出之財政部臺灣省北區國稅局財產歸屬資料清單及本院依
    職調閱聲請人之98年度財產所得資料可佐（見本院卷第15至
    16頁、第212 至215 頁），縱令予以變賣，亦不足以清償前
    開債務。參酌聲請人複代理人於本院99年07月28日訊問期日
    所述：聲請人自97年04月間退休後即於菜市場賣菜，每月平
    均淨收入8 千元，另1 子1 女每月給予伊扶養費共7 千元等
    語（見本院卷第127 頁背面、第128 頁背面），應認聲請人
    自97年04月間退休後每月收入約15,000元。又聲請人主張其
    每月基本支出【包含膳食費6,003 元、交通費1,350 元、醫
    療費1,681 元（其有中度聽障）、國民年金337 元及電話費
    574 元】合計9,945 元，業據提出身心障礙手冊、中華電信
    繳費通知、遠傳電信費帳單、統一發票、醫療費用收據、國
    民年金保險費繳款單等件可參（見本院卷第10頁、第17至20
    頁、第33至52頁），經核此金額尚屬相當並非全然無據，則
    以聲請人每月收入扣除基本支出，餘款5,055 元與其負債總
    額相差懸殊，仍不足支付債權人元大銀行先前提供每月清償
    12,707元之協商方案（縱以聲請人複代理人後來主張聲請人
    每月可還款金額為7 千元來計算，則此金額亦無法支付債權
    人元大銀行所提出之協商條件；又按，聲請人領有身心障礙
    手冊，惟未陳報是否領有殘障補助，此部分固尚有待查證，
    惟縱使其領有殘障補助，可增加還款金額之程度仍屬有限）
    ，況依此方案聲請人每月還款金額尚不包括未參與協商之民
    間債權人之債權。是以相互綜合以觀，本院認為依聲請人之
    財產及收入狀況，尚不足敷支應其每月生活必要費用、債權
    人元大銀行先前所提供之協商方案及非金融機構之債務，堪
    認聲請人確有不能清償債務之情形。另聲請人無擔保或無優
    先權之債務總額未逾1,200 萬元，復未經法院裁定開始清算
    程序或宣告破產。此外，又查無聲請人有消費者債務清理條
    例第6 條第3 項、第8 條或第46條各款所定駁回更生聲請之
    事由存在，則聲請人聲請更生，洵屬有據，應予准許，並依
    首揭規定命司法事務官進行本件更生程序。
四、至於債權人元大銀行所述：聲請人負債原因是投資失利，而
    其領了退休金後又未還給銀行等語（見本院卷第128 頁背面
    ），聲請人對此亦無爭執（見同上頁、其陳報狀(一)及所附證
    據3 、4 、5 ）。則其未以該退休金（1,023,207 元）清償
    債務，卻仍心存僥倖冀以一時之投資以博取利益，因致財產
    顯然減少或負擔更大債務，核其所為，與消費者債務清理條
    例第134 條第4 款所稱：「浪費、賭博或其他投機行為，致
    財產顯然減少或負擔過重之債務」之不免責事由相當。另聲
    請人在豐（台灣）銀行之消費明細包括東森得易購、遠東
    百貨、高額預借現金等費用【見豐（台灣）銀行陳報狀及
    所附消費明細，本院卷第71至94頁】，在甲○（台灣）銀行
    之消費帳單內容包括多筆預借現金、百貨公司、東森得易購
    等費用【見甲○（台灣）銀行陳報狀及所附消費明細，本院
    卷71至94頁】，又據債權人台新銀行所述：依聲請人消費明
    細，有高額消費或預借現金等語（見本院卷第128 頁背面及
    該行提出之消費明細），而聲請人每月消費額度時有逾越收
    入總額之情事，並有卷附台北富邦銀行、國泰世華銀行、遠
    東銀行、永豐銀行、日盛銀行、中國信託銀行提出之消費明
    細可稽，如是上述消費並非全係生活必要之支出，而多為奢
    侈、浪費之性質，堪認聲請人過度消費行為，核與消費者債
    務清理條例第134 條第4 款所稱：「浪費、賭博或其他投機
    行為，致財產顯然減少或負擔過重之債務」之不免責事由相
    當。經本院訊問債權人元大銀行雖表明反對聲請人更生之聲
    請，未來本件更生程序，恐將因聲請人更生方案無法獲致債
    權人會議通過或法院認可而宣告清算，致欠缺實益。惟如前
    所述，聲請人既因債務負擔沈重，本院仍認應准聲請人進入
    更生程序，提供其將更生方案付諸表決之機會，爰裁定如主
    文。
中    華    民    國    99    年    8     月    30    日
                        民事第三庭    法  官  周玉
上為正本係照原本作成。
本裁定不得抗告。
中    華    民    國    99    年    8     月    30    日
                                      書記官  楊郁馨

司法院資訊處製作；財團法人民間司法改革基金會備份。
